【裁判字號】    99,消債聲,61
【裁判日期】    991029
【裁判案由】    聲請免責
【裁判全文】
臺灣彰化地方法院民事裁定  99年度消債聲字第61號
聲  請  人
即債務人    乙○○
相  對  人
即債權人    台新國際商業銀行股份有限公司
法定代理人  丙○○
相  對  人
即債權人    元大商業銀行股份有限公司
法定代理人  未○○
相  對  人
即債權人    遠東商業銀行股份有限公司
法定代理人  庚○○
相  對  人
即債權人    合作金庫商業銀行股份有限公司
法定代理人  巳○○
相  對  人
即債權人    台北富邦商業銀行股份有限公司
法定代理人  午○○
相  對  人
即債權人    安泰商業銀行股份有限公司
法定代理人  甲○○
相  對  人
即債權人    交通部公路總局台中區監理所彰化監理站
法定代理人  辛○○
相  對  人
即債權人    聯邦商業銀行股份有限公司
法定代理人  丁○○
相  對  人
即債權人    澳商澳盛銀行集團股份有限公司臺北分公司（原荷
            商荷蘭銀行股份有限公司）
法定代理人  寅○○
相  對  人
即債權人    臺灣中小企業銀行股份有限公司
法定代理人  申○○
相  對  人
即債權人    國泰世華商業銀行股份有限公司
法定代理人  戊○○
相  對  人
即債權人    中國信託商業銀行股份有限公司
法定代理人  子○○
相  對  人
即債權人    丑○（臺灣）商業銀行股份有限公司
法定代理人  韋力行
相  對  人
即債權人    己○（台灣）商業銀行股份有限公司
法定代理人  辰○○
相  對  人
即債權人    臺灣土地銀行股份有限公司
法定代理人  酉○○
相  對  人
即債權人    臺灣銀行股份有限公司
法定代理人  壬○○
相  對  人
即債權人    卯○○○○○○
法定代理人  癸○○
聲請人間因消費者債務清理事件聲請免責，本院裁定如下：
    主  文
債務人乙○○不免責。
    理  由
一、按債務人有下列各款情形之一者，法院應為不免責之裁定，
    但債務人證明經普通債權人全體同意者，不在此限：一、於
    七年內曾依破產法或本條例規定受免責；二、隱匿、毀損應
    屬清算財團之財產，或為其他不利於債權人之處分；三、捏
    造債務或承認不真實之債務；四、因浪費、賭博或其他投機
    行為，致財產顯然減少或負擔過重之債務，而生開始清算之
    原因；五、於清算聲請前一年內，已有清算之原因，而隱瞞
    其事實，使他人與之為交易致生損害；六、明知已有清算原
    因之事實，非基於本人之義務，而以特別利於債權人中之一
    人或數人為目的，提供擔保或消滅債務；七、隱匿、毀棄、
    偽造或變造帳簿或其他會計文件之全部或一部，致其財產之
    狀況不真確；八、故意於財產及收入狀況說明書為不實之記
    載，或有其他故意違反本條例所定義務之行為，消費者債務
    清理條例第134條定有明文。
二、查債務人乙○○聲請消費者債務清理事件，前經本院裁定開
    始清算程序，並經本院執行處裁定清算程序終結在案，此本
    院97年度消債更字第27號、97年度執消債更第32號、98年度
    司執消債清字第9號民事裁定可佐。
三、經查，依債務人刷卡消費紀錄顯示，債務人負債原因大都為
    個人保險、美容店、網路購物、百貨公司等非必要性奢侈消
    費，諸如：(一)依卷附台新商業銀行查報之刷卡紀錄顯示，聲
    請人之消費係台灣產物保險、克緹國際（美容用品）、密集
    性加油紀錄郵購天下雜誌等；(二)依卷附台北富邦商業銀行查
    報之刷卡紀錄顯示，包含克緹國際、美隆布料、OSIM按摩器
    材等；(三)依卷附上海丑○商業銀行之刷卡資料，多為台灣產
    物保險、克緹國際、巨冠旅行社、鉅曜汽車、新光三越百貨
    等；(四)依卷附國泰世華商業銀行查報之刷卡紀錄顯示，聲請
    人之消費係代償己○銀行、中國信託之信用卡款項；(五)依卷
    附己○台灣商業銀行查報之刷卡紀錄，多為保險、東森購物
    及克緹國際之分期消費；(六)依卷附元大商業銀行查報之刷卡
    紀錄，多為保克緹國際之消費；(七)依卷附中國信託商業銀行
    查報之刷卡紀錄，多為保克緹國際、家樂福、燦坤3C、保險
    公司、旅行社之消費；以上詳細消費店家及金額，爰不一一
    列舉，此有各該債權銀行所提消費刷卡紀錄暨陳報狀附卷佐
    參。蓋債務人自承每月薪資所得僅約新臺幣（下同）2萬元
    ，每月必要支出包含繕食費6,300元、服裝費1,000元、電話
    費1,286元、油料費2,000元及大廈管理費2,250元，合計為1
    2,836元，是債務人每月固定收入扣除必要生活費用僅餘7,1
    64元可作為非必要生活之支出或用以儲蓄，聲請人竟未衡量
    己身償債能力而節制花費，恣意任令其債務增加至無法負擔
    而不能清償，足見債務人確有不當消費，其生活習性奢侈浪
    費情形，倘逕於免責，則易滋生有違公平正義之疑義。
四、復參消費者債務清理條例第132 條之立法目的，乃在於避免
    一時陷於經濟困難者，喪失繼續生活之意志與希望，而賦予
    其經濟上重建更生之機會，並非在保障生活奢侈之人，能夠
    藉此制度免除積欠之債務；且債務人於償債期間，為求債務
    之順利清償，本應忍受較其原本生活水準、甚至較一般社會
    大眾之生活水準，更為節儉、清貧之生活，此不僅為一般社
    會觀念所知悉，更為債務人於借貸之初即能預期。本件聲請
    人不思及此，不僅屢屢從事其經濟狀況顯不相當之消費行為
    ，尚希冀清算免責以免除一切債務，殊與消費者債務清理條
    例之立法目的相違，且本件普通債權人均未於更生或清算程
    序中受償，各債權人亦均具狀表示不同意債務人免責，此有
    相關債權人陳報狀附卷可稽。
五、從而，債務人有消費者債務清理條例第134條第4款規定之情
    形，復未經債權人同意債務人免責。依上說明，本件債務人
    不得免責，爰裁定如主文所示。
中    華    民    國    99    年    10    月    29    日
              民事第一庭    法      官  黃倩玲
上為正本係照原本作成
如不服本裁定，應於裁定送達後10日內，以書狀向本院提出抗告
，並繳納抗告費新臺幣1千元
中    華    民    國    99    年    10    月    29    日
                            書  記  官  黃幼華

司法院資訊處製作；財團法人民間司法改革基金會備份。
